臺北高等行政法院判決
110年度訴字第1038號
111年9月15日辯論終結
原      告  陳惠美                                   
被      告  衛生福利部食品藥物管理署
代  表  人  吳秀梅（署長）
訴訟代理人  黃建隆              
            張雅惠              
            簡宏明  律師
上列當事人間考績事件，原告不服公務人員保障暨培訓委員會中
華民國110年6月29日110公審決字第000257號復審決定，提起行
政訴訟，本院判決如下：
    主  文
原告之訴駁回。
訴訟費用由原告負擔。
    事實及理由
一、爭訟概要：原告係被告所屬企劃及科技管理組(下稱企科組)
    科員，其因不服被告民國110年3月11日FDA人字第110240029
    3號考績（成）通知書（下稱原處分）核布其109年年終考績
    考列乙等，提起復審仍遭駁回，遂提起本件行政訴訟。
二、原告起訴主張及聲明：
（一）主張要旨：
　　⒈原告業經登錄英文中級在案，且於109年度並未獲知被告有
      針對原告個人訂定任何年度工作目標、年度工作計畫，或
      設定計畫評量指標及預定完成期程；僅受告知就所承辦業
      務（公文）應依限辦理完成。原告於該年度承辦之主辦及
      會辦公文共計1,145案（含750案自辦公文）、辦理被告送
      刊公報刊登前審查計298則等業務，均依限完成，並無辦
      理進度落後情形。惟依原告該年度相類的業務辦理進度、
      相同的語文能力，由同一組直屬主管及單位主管執行前後
      2次平時成績考核，竟分別考列出「C等」及「B等」2種不
      同的結果。其根據的考核標準，恐已違背論理及經驗法則
      。
　　⒉原告於109年度2次平時成績考核，僅被要求提出完成簽名
      之「平時成績考核紀錄表」及「面談互動紀錄表」，並無
      將原告考核結果有待改進部分，提醒原告瞭解之情事。被
      告也未提出依據人事室規定，通知原告面談，並於面談後
      由原告確認無誤簽章之紀錄。且109年5月8日之「面談互
      動紀錄表」，所列時間原告正在座位上辦公，實際上並未
      參與該次面談，純屬被告長官未經實際面談自行編造，而
      紀錄表中所見原告的簽名，是原告依例行程序繳交書面表
      單前就完成的簽名。
　　⒊被告所屬分文人員多次未依「衛生福利部公文分文及改分
      處理原則」分案，將跨組室屬於彙整性質的各類案件分案
      企科組，該組又將該等案件續分派給研發替代役辦理，其
      大部分又不屬法制相關業務。原告因承接該研發替代役業
      務，連帶必須接續擔任各類型彙整業務的窗口。另查原告
      109年度主辦公文750件中，僅有146則屬例辦公告函轉其
      他機關主管之法令修正案件，而原告經常性辦理的彙整案
      件，雖說其中複雜的案件比例不高，但執行整個程序及管
      控案件辦理時間，絕對是勞心且費時。被告未實事求是，
      所納入工作項目考量，進行評核等次之原告單位各員公文
      之質量，與客觀上之事實及統計數據，顯有差異。顯見被
      告之主觀成見，確實影響其對原告109年度平時成績考核
      應有之準確客觀。
　　⒋原告所承辦業務相當多元，不限於例行法制業務。其中「
      主辦未涉及被告權管法令之署內、外單位（含部法規會等
      ）來文」一項，更使原告承辦案件所涉及的業務範圍毫無
      界限，對於不熟悉的專業，就必需花時間去了解案件相關
      內容。而業務內容「辦理人權工作小組專案之法規檢視事
      項」一項，竟衍生指派原告擔任兒童權利公約及身心障礙
      權利公約（由社會及家庭署主政）、消除一切形式種族歧
      視國際公約（由綜合規劃司主政）等國際公約之被告窗口
      ，負責辦理統辦相關案件（含國家報告資料彙整）。惟該
      類案件既非人權工作小組（法規會主政）專案，業務內容
      也多不屬法規檢視事項。又遇兒童權利公約及身心障礙權
      利公約的國家主政單位，於109年分別正辦理草擬及規劃
      第2次國家報告，致使相關彙整意見及會議派員案件，較
      往年為多，且幾乎都與法制事項無闢。又經比較原告同科
      室人員109年度與108年度的獨立承辦公文案件總數，為何
      僅見原告增加將近7成；且原告該年度主辦及會辦公文的
      總件數，也增加將近8成。對於原告109年度的工作負擔，
      被告以對原告完全不利的方式選擇性認定，並稱該單位各
      員公文之質量，均已納入工作項目考量，評核適當等次，
      顯示其對事實認定有所錯誤並違反平等原則。
　　⒌被告109年3月18日至4月30日實施分區辦公，原告與直屬主
      管分別於不同區域辦公。同年4月23日，原告比對完資料
      準備下班，突然接到直屬主管電話，要求原告務必於當日
      簽辦完成第一批藥師公會及藥劑生公會的集體申請案。原
      告報告直屬主管，相關資料才剛比對及審查完成，原告當
      晚必須上課，案件陳核至一層可能長官也已經下班，可否
      明日提早上班儘速完成，卻未獲允准，原告只好繼續處理
      案件。然而，案件於當晚就如原告所預期，並沒有完成，
      直到隔日中午才奉核。而原告當晚因為延遲下班，趕到教
      室時，第一堂課全堂缺課。原告利用公餘時間，犧牲休閒
      活動安排進修，直屬主管不僅以不符比例原則的方式，要
      求原告必須以公務為重，又以「矧原告於上開公餘尚可於
      外上課，無非自認工作量足以應付而可再進修，此與其所
      稱無法準時上課之由，豈無矛盾。」予以答辯。被告對於
      原告的再進修，非但未給於正面評價，更以此來評估原告
      的工作量，實有違公務人員訓練進修法，應鼓勵公務人員
      實踐終身學習，提昇公務人力素質，提高政府機關服務效
      率與品質之立法意旨。
　　⒍綜上，被告忽略種種客觀事實，逕以原告為藥事職系轉任
      ，承接研發替代役業務之刻板印象，作為工作及才能項目
      考核依據，實屬裁量怠惰。對於原告的工作質量，亦有事
      實認定錯誤且違反平等原則之情形。原告請求法院就相關
      事實，判決被告關於原告109年度之年終考績，應依實作
      出有利於原告之變更等語。
（二）聲明：
　　⒈復審決定及原處分均撤銷。
　　⒉被告對於原告110年3月11日FDA人字第1102400293號考績（
      成）通知書，應作成甲等，並依法給與2個月俸給總額之
      一次獎金。
三、被告答辯及聲明：
（一）答辯要旨：
　　⒈原告之工作績效方面，雖尚能完成受分配業務事項，然工
      作態度及團體合作方面，尤在行政倫理及溝通能力部分均
      有待加強。又依被告「食品藥物管理署職員面談互動紀錄
      表填表說明及面談執行應注意事項」(下稱面談執行應注
      意事項)之規定，平時成績考核紀錄表考核項目中，受考
      人當次考評項目經勾選為「B」或「C」等級者，並非必要
      通知面談；且原告相關上開事實已客觀發生，直屬主管基
      於同事情誼及他單位相處往來和諧，除當場給予原告建議
      及提醒外並未予以深究。原告反認被告應提出通知面談及
      經其確認簽章之紀錄，顯係誤解平時成績考核之相關程序
      。另依原告提呈之審批標示意見觀之，原告處理之公文，
      於處理過程中並未妥慎處理，益證被告之平時考核並非無
      據。
　　⒉再者，配合新冠肺炎防疫措施，被告身為一線機關，各單
      位莫不繃緊神經全員整備，提高警覺，各同仁或多或少增
      加工作量，乃時勢所致，且公務人員仍應以公務為重，要
      不得以無法準時下班上課為由，即歸因於工作量，而指責
      被告平時成績考核偏離事實，顯非的論。
　　⒊同仁依單位分工，除自身承辦之業務外，尚有些許長官交
      辦或單位過往例行承辦事項，均屬工作事項之一環。原告
      107年3月31日調任企科組第三科藥事職系技士，108年6月
      28日調任同科法制職系科員，另考量工作內容、法制業務
      之複雜性及能力負擔等，爰分派原告負責署內研檢組、人
      事、主計、政風、資訊室及秘書室之法制窗口，辦理非被
      告權管法令、部分一般署網公告案件及會辦部分他單位請
      辦事項等，雖非屬複雜法律案之綜合性業務，其為法制職
      系且辦理法制相關業務，並無訴稱業務內容未依所任職系
      合理分派之情事。又原告雖列有11位同仁主辦公文件數，
      惟其承辦公文之內容，有部分法制作業會辦、彙整署內相
      關單位資料案件及相當多屬例辦公告函轉其他機關主管之
      法令修正，相較複雜之被告權管法律案之研修及意見提供
      ，個案內容相對須辦理時間短，涉及法律爭議小。另該單
      位各員公文之質量，均已納入工作項目考量，評核適當等
      次。
　　⒋原告語文能力為英文中級B，然其是否善用語文能力提升工
      作績效，方為考核內容，並非以語文能力為唯一之考核依
      據。況依考核紀錄表所示，原告就此確有改善，故考核紀
      錄等第由C等進列為B等。又業務辦理能力之考核紀錄等第
      由C等進列為B等，代表原告就此部分亦有改善。由上顯見
      被告就考核內容，確係依原告平時表現，如實評價，有所
      改善，亦不吝進列考評等第，而非任意考核，恣意為之。
      是被告長官綜合考量原告平時成績考核紀錄及其具體優劣
      事蹟，據以評定其109年年終考績為乙等79分，難認有違
      誤之處，該等考評之判斷，自應予尊重等語。
（二）聲明：駁回原告之訴。
四、本院之判斷：
（一）爭訟概要欄所載事實，有109年度平時成績考核紀錄表(本
      院卷第169、171頁)、109年公務人員考績表（本院卷第17
      3頁）、被告109年下半年度至110年上半年度甄審暨考績
      委員會第7次會議紀錄（原處分卷乙證8）、考績通知書及
      復審決定（原處分卷第1頁、第66至70頁）等資料在卷可
      稽，且為兩造所不爭，堪認屬實。
（二）按公務人員考績法(下稱考績法)第2條規定：「公務人員
      之考績，應本綜覈名實、信賞必罰之旨，作準確客觀之考
      核。」第3條規定：「公務人員考績區分如左：一、年終
      考績：係指各官等人員，於每年年終考核其當年1至12月
      任職期間之成績。……。」第5條第1項規定：「年終考績應
      以平時考核為依據。平時考核就其工作、操行、學識、才
      能行之。」第6條第1項規定：「年終考績以100分為滿分
      ，分甲、乙、丙、丁四等，各等分數如左：甲等：80分以
      上。乙等：70分以上，不滿80分。……。」第13條規定：「
      平時成績紀錄及獎懲，應為考績評定分數之重要依據。平
      時考核之功過，除依前條規定抵銷或免職者外，曾記2大
      功人員，考績不得列乙等以下；曾記1大功人員，考績不
      得列丙等以下；曾記1大過人員，考績不得列乙等以上。
      」第14條第1項規定：「各機關對於公務人員之考績，應
      由主管人員就考績表項目評擬，遞送考績委員會初核，機
      關長官覆核，經由主管機關或授權之所屬機關核定，送銓
      敘部銓敘審定。……。」同法施行細則第4條第1項規定：「
      公務人員年終考績，應就考績表按項目評分，除本法及本
      細則另有規定應從其規定者外，須受考人在考績年度內具
      有下列特殊條件各目之一或一般條件二目以上之具體事蹟
      ，始得評列甲等……。」第16條規定：「（第1項）公務人
      員平時考核獎懲，應併入年終考績增減分數。嘉獎或申誡
      1次者，考績時增減其分數1分；……。(第2項)前項增分或
      減分，應於主管人員就考績表項目評擬時為之。獎懲之增
      減分數應包含於評分之內。」據此，年終考績分數之評擬
      ，應以平時成績考核紀錄為依據，按工作、操行、學識、
      才能等項目，併計其獎懲次數增減之分數後予以綜合評分
      ；年終考績考列甲等，除須具備評列甲等所需之特殊條件
      1目或一般條件2目以上之具體事蹟外，其年終考績分數亦
      必須達80分以上。又公務人員之平時學識、能力、操守及
      工作態度，非藉由親身經歷，並長期觀察部屬具體表現之
      單位主管為之，殊難正確判斷與綜合評價。故公務人員之
      平時成績考核，具有高度屬人性，非他人所能擅代，自具
      判斷餘地。茍其判斷非出於錯誤之事實認定或資訊，亦無
      違反一般公認之價值判斷標準及逾越權限或濫用權力之情
      形，行政法院審查時自應予尊重。
（三）查原告109年2期平時成績考核紀錄（考核期間為109年1月
      1日至4月30日、同年5月1日至8月31日），每期6項考核項
      目，每項目A至E計5等次之考核紀錄等級，列B、C等級各
      有6項次，此參公務人員平時成績考核紀錄表即明。又依1
      09年公務人員考績表所載，原告平時考核獎懲欄載有嘉獎
      3次；請假及曠職欄，無事假、病假、延長病假、遲到、
      早退及曠職之紀錄；考列甲等人員適用條款欄中，並未載
      有得予評擬甲等之適用條款；經原告之單位主管，即企科
      組組長，依其平時成績考核紀錄，按該表所列工作、操行
      、學識、才能等項細目考核內容評擬，併計其獎勵次數增
      加之分數後，綜合評分為79分，遞經被告考績會會議初核
      、署長覆核，均維持79分，亦有被告109年下半年度至110
      年上半年度甄審暨考績委員會第7次會議紀錄在卷足憑，
      均如前述。另原告於109年考績年度內，雖無遲到、早退
      及曠職紀錄，亦無請事、病假之情事，惟此僅具有考績法
      施行細則第4條第1項第2款第6目所定，得考列甲等一般條
      件1目之具體事蹟。因其無得考列甲等之特殊條件1目或一
      般條件2目以上具體事蹟，尚不具有考列甲等之條件。又
      原告亦無考績法第13條所定，曾記二大功人員考績不得列
      乙等以下之情形。是被告長官綜合考量原告平時成績考核
      紀錄及其具體優劣事蹟，據以評定其109年年終考績為乙
      等79分，難認有違誤之處，該等考評之判斷，自應予尊重
      。
（四）原告主張其業經登錄英文中級在案，相同語文能力、相類
      的業務辦理進度，由同一組直屬主管及單位主管執行前後
      2次平時成績考核，竟分別考列出「C等」及「B等」2種不
      同的結果，考核標準恐已違背論理及經驗法則云云。惟依
      平時成績考核紀錄表中考核項目之「語文能力」欄所載，
      係以語言能力有助於提昇工作績效者為考核內容，並非僅
      以語文能力為唯一之考核依據。況依考核紀錄表所示，原
      告就此確有提昇，故考核紀錄等第由C等進列為B等。另就
      業務辦理能力部分，在「工作知能及公文績效」、「年度
      工作計畫」等項目，其考核紀錄等第亦由C等進列為B等，
      代表原告就此部分亦有提昇。準此，足見被告就考核內容
      ，確係依原告平時表現為評價，原告主張考核標準違背論
      理及經驗法則云云，並不足採。
（五）又依被告面談執行應注意事項（本院卷第178頁)之規定，
      平時成績考核紀錄表考核項目中，受考人當次考評項目有
      D或E等級者，主管長官應與當事人面談，就其工作計畫、
      目標、方法及態度等進行溝通討論，面談內容及結果應記
      錄於面談紀錄互動表，並作為年終考績評列等第及機關人
      事管理之重要依據；倘考核紀錄勾選為「B」或「C」等級
      ，則並非必要通知面談。本件原告之平時成績考核並無D
      或E等級，尚非必須依上開規定實施面談之對象。況該面
      談互動紀錄表所載內容有良好者、有不足待加強者(本院
      卷第175頁)，並無逸脫平時成績考核之範圍。而原告2次
      平時成績考核內容列B、C等級各有6項次，已如前述，該
      平時成績考核之相關內容均係已客觀發生，而遞由單位主
      管、直屬主管等評核在案，並無不合。原告質疑面談紀錄
      表之程序及內容真實性等節，尚不足以為有利原告之認定
      。至原告稱其於當年度承辦之主辦及會辦公文、辦理被告
      送刊公報刊登前審查等業務，均依限完成，並無辦理進度
      落後情形；及其承辦業務相當多元，不限於例行法制業務
      、承辦公文數量增加等節，均已納入平時成績考核之工作
      項目中考量，並由主管評核適當等次，原告主張被告對事
      實認定有誤及違反平等原則云云，亦有誤會。又被告依權
      責為原告考績之評核，相關評核內容均如前述，並無出於
      與考績評核無關因素之考量，原告主張被告未確實依其工
      作負擔、工作態度、工作表現、獎懲紀錄等作實際準確客
      觀考核之情事云云，亦僅為原告之主觀認定，實不足採。
五、綜上所述，原告所訴各節並不可採，原處分於法並無違誤，
    復審決定遞予維持，亦無不合，原告猶執前詞，訴請撤銷復
    審決定及原處分，為無理由。又原告並不符合考列甲等之要
    件，是原告另請求被告應作成其考績甲等，並依法給與2個
    月俸給總額之一次獎金，亦屬無據，均應予駁回。
六、本件事證已臻明確，兩造其餘主張及陳述，經核於判決結果
    不生影響，不再逐一論列，附此敘明。
七、結論：原告之訴無理由，應予駁回，判決如主文。　　　
中　　華　　民　　國　　111 　年　　10　　月　　13　　日
   　　　　　　　   臺北高等行政法院第三庭
                              審判長法  官　 高愈杰
                          　　      法  官　 楊坤樵
                             　　　 法  官   李君豪
一、上為正本係照原本作成。
二、如不服本判決，應於送達後20日內，向本院提出上訴狀並表
    明上訴理由，如於本判決宣示後送達前提起上訴者，應於判
    決送達後20日內補提上訴理由書。（須按他造人數附繕本）
三、上訴時應委任律師為訴訟代理人，並提出委任書。（行政訴
    訟法第241條之1第1項前段）
四、但符合下列情形者，得例外不委任律師為訴訟代理人。（同
    條第1項但書、第2項）
得不委任律師為訴訟代理人之情形 所  需  要  件 (一)符合右列情形之一者，得不委任律師為訴訟代理人　 1.上訴人或其法定代理人具備律師資格或為教育部審定合格之大學或獨立學院公法學教授、副教授者。 2.稅務行政事件，上訴人或其法定代理人具備會計師資格者。 3.專利行政事件，上訴人或其法定代理人具備專利師資格或依法得為專利代理人者。 (二)非律師具有右列情形之一，經最高行政法院認為適當者，亦得為上訴審訴訟代理人 1.上訴人之配偶、四親等內之血親、二親等內之姻親具備律師資格者。 2.稅務行政事件，具備會計師資格者。 3.專利行政事件，具備專利師資格或依法得為專利代理人者。 4.上訴人為公法人、中央或地方機關、公法上之非法人團體時，其所屬專任人員辦理法制、法務、訴願業務或與訴訟事件相關業務者。 是否符合(一)、(二)之情形，而得為強制律師代理之例外，上訴人應於提起上訴或委任時釋明之，並提出(二)所示關係之釋明文書影本及委任書。  
中　　華　　民　　國　　111 　年　　10　　月　　13　　日
                                    書記官  李淑貞